臺灣臺中地方法院刑事判決　　　　　　　　　　　　九十二年度自緝字第四四五號
　　自　訴　人　丁○○○有限公司
　　代　理　人　甲○○
　　　　　　　　丙○○
　　被　　　告　乙○○
右列被告因違反動產擔保交易法案件，經自訴人提起自訴，本院判決如左：
    主  文
乙○○意圖為自己不法之所有，以詐術使人將本人之物交付，處有期徒刑肆月，如易
科罰金，以佰元折算壹日。
    事  實
一、乙○○因失業欠債，竟意圖為自己不法之所有，於九十年七月三十一日，以動產
    擔保交易附條件買賣之方式，向址設臺中市西屯區○○○街四二號一樓之丁○○
    ○有限公司，詐購車牌號碼ＥＹＤ－一七六號之三陽牌輕型機車一輛，以圖典當
    週轉，致丁○○○有限公司陷於錯誤，交付上開機車並與之訂立附條件買賣契約
    書，約定除乙○○當場給付之頭期款新臺幣（下同）三千元外，分期總價款為三
    萬五千四百六十元，自九十年九月五日起，至九十一年二月五日止，每月五日應
    給付五千九百一十元，共分六期攤還，且標的物應停放在臺中市○區○○里○○
    路六八巷九號，在價金未付清前，標的物之所有權仍屬丁○○○有限公司所有，
    乙○○僅得依約占有使用，不得任意遷移、出賣、出質、移轉、抵押或為其他處
    分，而為動產擔保交易之債務人。詎乙○○於占有上開機車後，旋於九十年八月
    一日即訂立前揭附條件買賣契約書之隔日，將上開機車遷移至臺中市○區○○路
    一三九號全昌當鋪，並於當票上簽名捺印，而把上開機車出質典當一萬七千元，
    又未依約定贖回上開機車，造成上開機車流當，全昌當鋪即將上開機車出賣予他
    人；乙○○復對六期分期款均分文未繳，且遷移住所逃匿，致債權人丁○○○有
    限公司難以追索而受有損害。
二、案經丁○○○有限公司提起自訴。
    理  由
一、訊據被告固坦承有於右揭時、地，向自訴人丁○○○有限公司以動產擔保交易附
    條件買賣之方式購買上開機車，及將上開機車出質典當予全昌當鋪等情不諱，核
    與自訴人指述及證人吳燕焦即全昌當鋪之經辦人員到庭證述情節相符，並有附條
    件買賣契約書影本一份、被告之國民身分證正反面影本各一紙、存證信函二紙、
    退回之信封影本二紙、交通部公路總局臺中區監理所臺中市監理站九十二年十一
    月二十日中監中字第○九二○○○八○一五號函附之上開機車過戶資料影本五紙
    在卷可稽，足見被告此部分自白與事實相符。惟被告矢口否認有何違反動產擔保
    交易法及詐欺犯行，辯稱：伊是不得已，伊現在看書才知道有罪云云。惟查，被
    告於訂約後隔日，即將上開機車典當，事後又未依約贖回，復未繳納任何一期之
    分期款，其主觀上有意圖不法之利益甚明，且被告於本院審理時供稱：「（問：
    車款沒有付清，為何典當？）我失業欠錢。」（參見本院刑事卷宗九十三年二月
    二十六日審判筆錄第十頁），則被告訂約當時既已失業欠錢，顯無資力，如何能
    繳納分期款？更徵被告自始即有意圖為自己不法所有，向自訴人詐購上開機車，
    以典當週轉之主觀犯意。復按刑法第十六條前段規定，不得因不知法律而免除刑
    事責任，且所謂不知法律，係指對於刑罰法律有所不知，且其行為不含惡性者而
    言（最高法院八十四年度臺上字第一二八三號判決意旨參照），查被告乙○○主
    觀上自始即有為自己不法所有及不法利益之意圖，則其前述行為難認無惡性可言
    ，故被告主觀上並非無違法性之認識，且依一般觀念，通常人亦不會誤認可將未
    繳納分期款完畢之機車出質典當而信為正當，是被告自不得以不知法律為籍口，
    因之而減輕或免除其刑。綜上，本案事證明確，被告所辯無非為卸責之詞，不足
    採信，其犯行洵堪認定，應依法論科。
二、核被告乙○○所為，係犯刑法第三百三十九條第一項之詐欺取財罪及動產擔保交
    易法第三十八條之罪。被告將上開機車典當出質於他人，其出質行為本質即含遷
    移性質，該遷移行為自應包含於出質行為內，而為出質行為所吸收，不另論罪。
    又被告向自訴人丁○○○有限公司以動產擔保交易附條件買賣之方式購買上開機
    車，隔日旋即將該標的物出質，其目的在取得上開機車後典當牟利，是以被告所
    犯上開二罪間，有方法與目的之牽連關係，應依刑法第五十五條之規定，從一重
    之詐欺取財罪處斷。又被告所犯詐欺取財罪部分雖未據自訴人提起自訴，惟此部
    分與已提起自訴部分具有牽連犯之裁判上一罪關係，而為起訴效力所及，本院自
    應併予審理，附此敘明。爰審酌被告佯以附條件買賣之方式詐得上開機車，並旋
    即將上開機車以一萬七千元出質典當，致自訴人受有損害，且從自訴人於九十一
    年六月三日提起自訴至今，非但未能賠償自訴人損失，還一再逃避審判，履經本
    院二次通緝到案，其犯後態度難認良好，暨其犯罪之動機、目的、手段、犯罪所
    得利益等一切情狀，量處如主文所示之刑，並諭知易科罰金之折算標準。
據上論斷，應依刑事訴訟法第三百四十三條、第二百九十九條第一項前段，動產擔保
交易法第三十八條，刑法第十一條前段、第三百三十九條第一項、第五十五條、第四
十一條第一項前段，罰金罰鍰提高標準條例第一條前段、第二條，判決如主文。
中      華      民      國    九十三    年      三    月      十一      日
                                臺灣臺中地方法院刑事第三庭
                                  審判長法  官 劉錫賢
                                        法  官 黃松竹
                                        法  官 黃裕仁
右正本證明與原本無異。
如不服本判決，應於判決送達後十日內向本院提出上訴狀，上訴於臺灣高等法院臺中
分院( 須附繕本 )。
                                        書記官
中      華      民      國    九十三    年      三    月      十一      日
附錄法條：
動產擔保交易法第三十八條：
動產擔保交易之債務人，意圖不法之利益，將標的物遷移、出賣、出質、移轉、抵押
或為其他處分，致生損害於債權人者，處三年以下有期徒刑、拘役或科或併科六千元
以下之罰金。
刑法第三百三十九條第一項
意圖為自己或第三人不法之所有，以詐術使人將本人或第三人之物交付者，處五年以
下有期徒刑、拘役或科或併科一千元以下罰金。
